【裁判字號】    95,抗,75
【裁判日期】    950321
【裁判案由】    聲明異議
【裁判全文】
臺灣高等法院臺南分院民事裁定  95年度抗字第75號
抗  告  人  甲○○
相  對  人  乙○○
上列抗告人因與相對人間損害賠償強制執行事件，抗告人對於中
華民國95年2月7日臺灣雲林地方法院（94年度執字第14958號）
所為裁定，提起抗告，本院裁定如下：
    主    文
抗告駁回。
抗告程序費用由抗告人負擔。
    理    由
一、本件抗告意旨略以：
  (一)相對人係以「附帶民事賠償」提起本件民事賠償訴訟，故程
    序上應以刑事為主、民事賠償為輔，應待本案刑事判決確定
    ，再行論處民事賠償問題，而刑事案件部分業經抗告人於民
    國（下同）94年8月11日上訴最高法院，此有上訴狀附卷可
    證，刑事案件部分既尚在最高法院審理中，是抗告人認為本
    件民事判決先於刑事判決確定，順序乃前後不符，無法令人
    折服。
  (二)另抗告人已於95年1月9日就原法院91年度訴字第723號民事
    判決、本院93年度上字第204號民事確定判決聲請民事再審
    ，並經本院裁定准予再審，以本院95年度再字第1號定於95
    年2月20日開庭，此有通知書影本乙紙在卷可稽，是以，本
    件民事確定判決內容確有違法不當顯然可見，則若仍執意繼
    續進行執行程序，勢必影響抗告人權益，且若上開二件民事
    判決經再審廢棄確定，倘僅有賠償金額變動，抗告人尚得依
    訴訟程序請求返還，惟刊登道歉啟事乙節，如已登報，則將
    來如何請求返還？如何回復名譽？此無異增加訟源。
  (三)又抗告人之刑事案件既尚在審理中，倘依「道歉啟事」內容
    所載「…就一時錯誤之行為，深感惶恐悔悟。」等字語登報
    ，則恐將影響社會觀瞻，並使該案承審法官誤認抗告人確有
    偽證犯行，而影響其自由心證之形成及公正超然之立場，為
    此懇請賜准暫緩登報，俟再審及刑事判決確定後，始決定續
    行刊登執行程序與否等語。
二、按當事人或利害關係人，對於執行法院強制執行之命令，或
    對於執行法官、書記官、執達員實施強制執行之方法，強制
    執行時應遵守之程序，或其他侵害利益之情事，得於強制執
    行程序終結前，為聲請或聲明異議。強制執行法第12條定有
    明文。又按強制執行程序開始後，除法律另有規定外，不停
    止執行，有提起再審之訴時，法院因必要情形或依聲請定相
    當並確實之擔保，得為停止強制執行之裁定，強制執行法第
    18條第1、2項規定甚明，故縱提起再審之訴，在尚未確定前
    ，原執行名義仍係有效，且在無法院為停止執行之裁定，並
    提供確實之擔保者，仍不得停止執行。另「再審以不停止強
    制執行為原則，非有特別必要情形，法院不得為停止執行之
    裁判。」有最高法院18年抗字第85號判例可資參照。又「刑
    事訴訟法第504條（修正後刑事訴訟法第500條）所謂，應以
    刑事判決所認定之事實為據者，係指附帶民事訴訟之判決而
    言，如附帶民事訴訟經送於民事庭後，即為獨立民事訴訟，
    其裁判不受刑事判決認定事實之拘束。」、「縱令再審人於
    再審結果得有勝訴判決，其因強制執行致受不能回復原狀之
    損害，亦祇可另行請求對造賠償，要不得因預防損害，據為
    停止執行之理由。」分別有最高法院48年台上字第713號判
    例、司法院26年05月28日院字第1680號解釋在案。
三、經查：
    本件相對人所提出之執行名義即本院93年度上字第204號民
    事確定判決，該判決係請求損害賠償事件，雖於原第一審刑
    事案件中為「附帶民事訴訟」，嗣經刑事庭裁定移送該第一
    審法院民事庭審理後，參照最高法院48年台上字第713號判
    例意旨，其性質已為獨立民事訴訟，不受刑事判決認定事實
    之拘束，故抗告人主張附帶民事判決應待刑事判決確定，再
    行論處民事賠償云云，殊非有據。又抗告人雖於95年1月9日
    就原法院91年度訴字第723號民事判決、本院93年度上字第
    204號民事確定判決聲請再審，惟按確定判決就為訴訟標的
    之法律關係於判決主文所為判斷有確定力、執行力，而提起
    再審之訴，非有阻斷判決確定之效力，依司法院院字1680號
    解釋意旨，仍不得因預防損害據為停止執行之理由，準此，
    民事確定判決已具執行力，在該民事再審訴訟未為廢棄原確
    定判決前，除有強制執行法第18條之情形，否則不停止強制
    執行程序。抗告人並不否認本件之執行名義為民事確定判決
    ，揆諸前揭說明，原法院於94年12月26日雲院隆94執庚字第
    14958號執行命令，並無停止強制執行之情形，因而駁回抗
    告人之聲明異議，核無不合。抗告意旨猶執陳詞，指摘原裁
    定不當，為無理由，應予駁回。
四、據上論結，本件抗告為無理由，爰依強制執行法第30條之1
    ，民事訴訟法第495條之1第1項、第449條第1項、第95條、
    第78條，裁定如主文。
中    華    民    國    95    年    3     月    21    日
                    民事第一庭  審判長法  官  林金村
                                      法  官  林輝雄
                                      法  官  黃三哲
上為正本係照原本作成。
如不服本裁定，僅得於收受本裁定正本送達後10日內以適用法規
顯有錯誤為理由，向本院提出再抗告狀（須附繕本1份及繳納再
抗告裁判費新台幣1000元），並經本院許可後始可再抗告於最高
法院。
中    華    民    國    95    年    3     月    21    日
                                      書記官  魏安里
【附記】
民事訴訟法第495條之1第2項準用同法第466條之1第1、2項規定
：
I對於第二審判決上訴，上訴人應委任律師為訴訟代理人。但上
  訴人或其法定代理人具有律師資格者，不在此限。
II上訴人之配偶、三親等內之血親、二親等內之姻親，或上訴人
  為法人、中央或地方機關時，其所屬專任人員具有律師資格並
  經法院認為適當者，亦得為第三審訴訟代理人。
                                                 Ｊ


司法院資訊處製作；財團法人民間司法改革基金會備份。
